【裁判字號】    94,交易,431
【裁判日期】    950428
【裁判案由】    過失致死
【裁判全文】
臺灣桃園地方法院刑事判決             94年度交易字第431號
公  訴  人  台灣桃園地方法院檢察署檢察官
被      告  甲○○
選任辯護人  林明輝律師
被      告  丙○○
上列被告等因過失致死等案件，經檢察官提起公訴（94年度偵字
第15692號）本院判決如下：
    主  文
甲○○服用酒類，不能安全駕駛動力交通工具而駕駛，累犯，處
有期徒刑肆月；又因過失致人於死，累犯，處有期徒刑柒月。應
執行有期徒刑拾月。
丙○○因過失致人於死，處拘役肆拾日，如易科罰金，以佰元
折算壹日。
    事  實
一、甲○○前於民國93年間，因酒醉駕車案件，經台灣板橋地方
    法院以93年交簡字第374 號判處有期徒刑3 月確定，於93年
    7 月13日易科罰金執行完畢（構成累犯）。
二、甲○○卻未警惕，於94年5 月16日下午4 時許，在桃園縣觀
    音鄉○○○路旁某小吃店與友人葉佐壽、劉遠明共同飲酒，
    甲○○個人飲用啤酒3 、4 瓶後，已達不能安全駕駛程度之
    狀況下，明知酒後已達不能安全駕駛程度、無汽車駕駛執照
    不得駕車，竟仍執意於同日晚間8 時許，駕駛車號7A-2539
    號自用小客車搭載劉遠明返家，沿桃園縣觀音鄉○○村○○
    路由東往西方向行駛，而於同日晚間8 時10分許，行經大觀
    路與成功路交岔路口時，本應注意駕駛汽車時，應注意車前
    狀況並遵守道路交通號誌之指示，面對紅燈時應停止行進，
    且行車速度須依速限之規定，當地行車速限為時速50公里（
    無標誌或標線路段），而依當時天候晴，夜間有照明，路面
    乾燥無缺陷，道路無障礙物，視距良好，並無不能注意之情
    事，竟疏於注意，貿然以時速六十餘公里之超速行駛，且未
    遵守前方紅燈號誌之指示停車而闖紅燈，適有丙○○駕駛車
    號FT-9886 號自用小客車沿成功路由南往北方向行駛，亦疏
    未注意車前狀況及應依該路段時速50公里速限行駛之規定，
    而以時速六、七十公里行經該交岔路口，甲○○與丙○○發
    現對方車輛時，均因超速而無法及時採取有效之閃避措施，
    甲○○所駕自用小客車左前車頭與丙○○所駕自用小客車車
    體右前方發生碰撞後，向右前方滑行約28公尺，跌落路旁田
    地中，丙○○所駕自用小客車則向左前方滑行約20公尺後，
    撞及路旁鐵皮始停止。肇事後，甲○○、丙○○及劉明遠均
    呈現意識不清之狀態，丙○○、劉明遠由路人聯絡救護送醫
    ，甲○○則由到場之友人葉佐壽送醫救治。因受此撞擊，甲
    ○○受有右側血氣胸併皮下氣腫、右胸第六、七肋骨斷裂、
    右下肺葉挫傷出血之傷害；丙○○受有臉部撕裂傷及挫傷之
    傷害；劉遠明則受有外傷性顱內出血、頸椎骨折之傷害，雖
    經緊急送醫仍於94年5 月20日下午2 時許不治死亡；而甲○
    ○經送醫救治，於肇事後約4 小時（翌日零時11分）為警循
    線至醫院進行呼氣酒精濃度測試，測得所含酒精濃度為0.39
    M/ L。
二、案經劉遠明之妻乙○○○、丙○○、甲○○訴由桃園縣政府
    警察局大園分局報告台灣桃園地方法院檢察署檢察官偵查起
    訴。
    理  由
壹、程序事項：
一、本件被告甲○○、丙○○所犯均係死刑、無期徒刑或最輕本
    刑為3 年以上有期徒刑以外之罪，其等於準備程序中均就被
    訴事實為有罪之陳述，經本院告知簡式審判程序之旨，並聽
    取當事人意見後，經本院合議庭依刑事訴訟法第273 條之1
    第1 項規定裁定由受命法官獨任進行簡式審判程序，合先敘
    明。
二、按被告以外之人於偵查中向檢察官所為之陳述，除顯有不可
    信之情況者外，得為證據；次按被告以外之人於審判外之陳
    述，雖不符刑事訴訟法第159 條之1 至第159 條之4 之規定
    ，然經當事人於審判程序同意作為證據，法院審酌該言詞陳
    述作成時之情況，認為適當者，亦得為證據；當事人、代理
    人或辯護人於法院調查證據時，知有刑事訴訟法第159 條第
    1 項不得為證據之情形，而未於言詞辯論終結前聲明異議者
    ，視為有前項之同意，刑事訴訟法第159 條之5 定有明文。
    查證人梁阿旺於警詢時所為之陳述，固為審判外之陳述而屬
    傳聞證據，惟被告丙○○、被告甲○○及其辯護人就前開審
    判外之陳述，於本院行準備程序時並不爭執其證據能力，且
    迄於言詞辯論終結前復未曾聲明異議，而本院審酌該證人梁
    阿旺陳述作成時之情況，並無違法取證及證明力明顯過低之
    瑕疵，亦認以之作為證據為適當；證人梁阿旺余檢察官偵訊
    時經具結後之證述，亦無何顯不可信之情形存在，故依諸上
    開規定及說明，該證人梁阿旺於警詢及檢察官偵訊時所為之
    審判外之陳述，均得為證據。
二、被告甲○○、丙○○所各提出之天晟醫院、行政院衛生署桃
    園醫院出具之診斷證明書1 紙，係就被告二人於本件交通事
    故發生後，到院就診之診斷情形；警製之道路交通事故現場
    圖、道路交通事故調查報告表，係就肇事後現場遺留跡證之
    紀錄情形，核其本質雖均屬被告以外之人於審判外之書面陳
    述，依刑事訴訟法第159 條第1 項之規定，不具證據能力，
    惟檢察官及被告丙○○、被告甲○○及其辯護人於本院行準
    備程序及審理時均同意將其作為證據使用，且上開診斷證明
    書、現場圖、調查報告表，均與檢察官主張之事實有關聯性
    ，而該等醫院、員警作成前開診斷證明書、現場圖、調查報
    告表時亦無任何不適當之情況，依刑事訴訟法第159 條之5
    第1 項規定，有證據能力。
三、此外，本件認定事實所引用之卷內其他之卷證資料（包含人
    證與文書證據、物證等證據），並無證據證明係公務員違背
    法定程序所取得，且被告於準備程序即陳明對檢察官所提出
    之證據方法之證據能力沒意見等語，於審判期日對本院提示
    之卷證亦陳明沒意見等語，而卷內之文書證據，亦無刑事訴
    訟法第159 條之4 之顯有不可信之情況與不得作為證據之情
    形，從而，本件認定事實所引用之本件卷證所有證據（包含
    人證與文書證據、物證等證據），均有證據能力，合先敘明
    。
貳、實體事項：
一、認定被告有罪所憑之證據及理由：
    被告甲○○就其飲酒後駕駛上開自小客車搭載被害人劉遠明
    ，以時速約六十餘公里之速度行駛，於上開時、地與被告丙
    ○○駕駛之上開自小客車發生碰撞等情坦認不諱，僅辯稱：
    伊記不清楚有無闖越紅燈云云。而被告丙○○則對於其駕駛
    上開自小客車，以時速六、七十公里之速度行駛，於上開時
    、地與被告甲○○駕駛之上開自小客車發生碰撞等情坦承在
    卷。經查：
（一）被告甲○○於肇事後約4 小時，經員警循線至醫院進行呼
      氣酒精濃度測試達0.39M/L 一節，有桃園縣政府警察局道
      路交通事故當事人酒精測定紀錄表一紙在卷可稽；而據內
      政部警政署刑事警察局民國93年10月26日（93）刑鑑字09
      30209949號函覆，多數人之人體呼氣酒精代謝率（排除率
      ）平均值約為每小時0.10M/L ，而被告甲○○於94年5 月
      16日晚間8 時許酒後駕駛上開自小客車，於同日晚間8 時
      10分許肇事後經送醫救治，延至翌日零時11分始為警進行
      呼氣酒精濃度測試，距離其肇事時間相距約4 個小時，是
      依前揭代謝率計算可知，被告酒後駕駛自小客車時之呼氣
      酒精含量約為0. 79M/ L 。而按當人飲酒後，若以呼氣酒
      精濃度測試器測得之呼氣濃度達0.5M/L毫克時，反應較慢
      ，感覺減低，將影響駕駛；達到0.75M/L 時，思考與個性
      行為均會改變；達到1.0M/L時，步態不穩，噁心嘔吐，精
      神混惑不清晰；達到1.5M/L時，說話不清楚，感覺喪失，
      視力模糊；達到2.0M/L時，體溫與血糖均降低，肌肉控制
      差，甚至會導致癲癇發作；達到3.5M/L時，則已經神智不
      清，反射減低，甚至呼吸抑制，此業經行政院國軍退除役
      官兵輔導委員會台北榮民總醫院以88年8 月5 日（88）北
      總內字第26868 號函示說明明確。是被告甲○○於駕駛該
      自小客車時呼氣酒精濃度應已達約0.79M/L ，甚而有肇事
      情形，顯足已認定酒精至少已使被告甲○○呈現反應較慢
      、感覺減低而達不能安全駕駛動力交通工具之程度，被告
      甲○○酒後駕車之犯行即堪認定。
（二）被告甲○○、丙○○分別駕駛上開車輛，行經上開交岔路
      時，被告甲○○所駕駛之自小客車左前車頭、左側車身與
      被告丙○○所駕駛之自小客車右前車車頭、右側車身發生
      碰撞，二車撞擊後，被告甲○○駕駛之自小客車向右前方
      滑行約28公尺（現場圖上約14公分，比例尺為1 公分：2
      公尺），跌落路旁田地中，呈現左前車頭板金凹陷、扭曲
      前保險桿脫落、前擋風玻璃龜裂、左前車輪破風凹陷、左
      側車身有刮擦痕及凹陷等；被告丙○○所駕自用小客車則
      向左前方滑行約20公尺（現場圖上約10公分，比例尺為1
      公分：2 公尺）後，撞及路旁鐵皮始停止，呈現車身引擎
      蓋右側凹陷及脫落、前後擋風玻璃碎裂等；而該路段之行
      車速限為時速50公里，當時之天候晴，光線為夜間有照明
      ，路面乾燥無缺陷，道路無障礙物，視距良好等情，除業
      據被告2 人供述在卷，並有警製之道路交通事故現場圖、
      道路交通事故調查報告表（一）、（二）、現場及車損照
      片共65張在卷可稽，足堪認定。而由被告甲○○、丙○○
      二人所駕駛之自小客車車身凹陷均頗為嚴重，且撞擊後被
      告甲○○所駕駛之自小客車向右前方滑行遠達約28公尺、
      被告丙○○所駕駛之自小客車向左前方滑行遠達約20公尺
      ，迄撞擊路旁鐵皮使停止等情以觀，被告甲○○、丙○○
      所駕駛之車輛相互撞擊力道頗為強烈，可徵被告甲○○、
      丙○○2 人碰撞當時車速均應頗高，被告甲○○坦認當時
      車速約達六十餘公里、被告丙○○坦認當時車速約達六、
      七十公里，核與上開事證相符，應足堪採信。至檢察官雖
      認被告甲○○當時車速超過75公里、被告丙○○當時車速
      車過65公里云云，然考其推論無非係以現場遺留之車輛輪
      胎痕跡，參考行政院交通部函示之「一般公路汽車煞車距
      離、行車速度對照表」所為推算；觀諸上開現場圖及現場
      照片，被告甲○○、丙○○所駕駛之自小客車於發生碰撞
      前，均無煞車痕跡，二車發生碰撞後始由碰撞點各自向左
      前方、右前方迄至二車停置地點有延伸之輪胎痕跡，參以
      當時碰撞力道頗為強烈，被告甲○○、丙○○碰撞發生後
      當已意識不清，被告丙○○亦供稱並未採煞車等情，足見
      該等遺留之輪胎痕跡，應非屬被告二人所駕駛自小客車之
      「煞車痕」，而係二車高速碰撞後，二車各自因撞擊之反
      作用力分別向左前方、右前方滑行時輪胎或與地面摩擦，
      或因油箱破裂而拓印所遺留下之輪胎痕跡；當無從依該輪
      胎痕跡據以推斷煞車距離及行車速度，檢察官此部分容有
      誤論。
（三）又查，居住於該路段附近之證人梁阿旺於警詢時稱：因聽
      到一聲滿大之撞擊聲後，我朝戶外查看才發現一起交通事
      故，... 我只確定看到成功路上的燈號亮黃燈再來就是紅
      燈了等語；嗣於檢察官訊問時證稱：是聽到撞擊聲才出來
      看，我是走出來就有看到成功路上的號誌的黃燈轉紅燈，
      因為我走出來時成功路的號誌在我前方所以我有看到，我
      是走出家門沒幾步就看到號誌等語明確；而證人梁阿旺本
      係居住於本件肇事路段附近之居民，與被告甲○○、丙○
      ○均素不相識，其所為陳述當屬客觀中立而無偏袒任何一
      方之虞，且於肇事翌日（95年5 月17日）凌晨2 時許，其
      旋即接受員警詢問，嗣於檢察官偵訊時亦為內容相同陳述
      ，當無記憶不清之疑慮，是證人梁阿旺所為證言足堪採憑
      ；而本件肇事之交岔路口，為二時相，6 時至23時為三色
      運作，三色週期為90秒，其中大觀路四段（即被告甲○○
      所行駛路段）綠燈時間為50秒，成功路三段（即被告丙○
      ○所行駛路段）綠燈時間為30秒，黃燈時間及全紅時間分
      別為各5 秒及3 秒等情，亦經本院函詢桃園縣政府交通局
      函覆在卷；是本件發生碰撞之後數秒內，證人梁阿旺所見
      成功路上（即被告丙○○所行駛路段）之號誌正係黃燈欲
      轉為紅燈，顯見發生碰撞之際，被告丙○○所行駛之成功
      路方向交通號誌應係綠燈，而該交岔路口既為二時相，則
      被告甲○○所行駛之大觀路方向交通號誌應係紅燈無誤，
      是以被告甲○○確有闖越紅燈之情形甚明，被告甲○○辯
      稱不知道當時號誌情形云云，實難採信。
（四）被告甲○○、丙○○因本件車禍受有前揭傷害等情，有其
      等提出之天晟醫院、行政院衛生署桃園醫院新屋分院診斷
      證明書各1 紙在卷可稽；而被告劉明遠因本件該車禍經送
      醫救治，因受有外傷性顱內出血、頸椎骨折之傷害，於同
      年94年5 月20日下午2 時許不治死亡等情，亦有台灣桃園
      地方法院檢察署檢察官相驗筆錄、驗斷書、相驗屍體證明
      書在卷足憑。
（五）按汽車行駛時，駕駛人應注意車前狀況，並隨時採取必要
      之安全措施；並應遵守道路交通號誌之指示，面對紅燈時
      應停止行進，且行車速度須依速限之規定，於無標誌或標
      線者路段，行車時速不得超過50公里，道路交通安全規則
      第94條、第90條、第93條第1 項第1 款定有明文，是駕駛
      人被課予注意前方交通狀況，遵循道路交通號誌之指示、
      速限之規定，並採取客觀上適當、有效之避險措施，以避
      免危害發生之注意義務，而徵諸當時天氣晴朗，光線、視
      距良好，亦無何不能注意情事，被告甲○○卻以超過該路
      段速限之時速六十餘公里速度闖越紅燈，以致未能注意車
      前狀況、發現被告丙○○以採取有效之避險措施，其違反
      上開注意義務之規範，對於本件車禍之發生有嚴重過失；
      至被告丙○○亦未遵守速限規定，以超過該路段速限之六
      、七十公里之時速通過該交岔路口，以致未能注意車前狀
      況、發現被告甲○○以採取有效之避險措施，當亦有違反
      上開注意義務之規範而有過失，均堪予認定。
（六）綜上所述，被告甲○○、丙○○上開過失情形，終釀成本
      件車禍，而致被告甲○○、丙○○受有前揭傷害；而被害
      人劉遠明則因此死亡，是以，被告甲○○、丙○○之過失
      行為，與該等受傷、死亡結果間均有相當因果關係。從而
      ，本件事證明確，被告甲○○、丙○○之犯行均堪認定。
二、論罪科刑
（一）核被告甲○○所為，係犯刑法第185 條之3 酒醉駕車罪、
      同法第276 條第1 項之過失致死罪及同法第284 條第1 項
      前段之過失傷害罪。被告甲○○無駕駛執照，又酒醉駕車
      ，並因而致被告丙○○受傷、被害人劉遠明死亡，應分別
      依道路交通管理處罰條例第86條第1 項加重其刑。被告甲
      ○○以一過失行為，同時觸犯過失傷害罪及過失致死罪，
      為想像競合犯，應依刑法第55條規定從一重依過失致死罪
      處斷。被告甲○○所犯過失致死罪、酒醉駕車二罪間，犯
      意各別，行為互殊，應予分論併罰。又被告甲○○前曾經
      前揭有期徒刑執行完畢，於5 年內再犯本件最重本刑為有
      期徒刑以上之罪，均為累犯，應依刑法第47條條加重其刑
      ，並依法就其過失致死、過失傷害罪行部分遞予加重。
（二）核被告丙○○所為，係犯刑法第第276 條第1 項之過失致
      死罪及同法第284 條第1 項前段之過失傷害罪。被告丙○
      ○以一過失行為，同時觸犯過失傷害罪及過失致死罪，為
      想像競合犯，應依刑法第55條規定從一重依過失致死罪處
      斷。被告甲○○於警詢時即已對被告丙○○提出告訴（見
      94年度相字第883 號相驗卷宗第12頁），檢察官雖漏未論
      究被告丙○○過失傷害罪部分，惟此部分既與前揭過失致
      死罪部分有想像競合犯之裁判上一罪關係，本院自得就此
      部分一併審究。
（三）爰審酌被告甲○○酒後注意力降低，已達不能安全駕駛動
      力交通工具之程度，仍逞能駕駛自用小客車，甚而超速行
      駛，又闖越紅燈，罔顧其他用路人之身命安全，其過失程
      度頗為嚴重，且前已曾因酒醉駕車而受有處罰，卻仍未警
      惕，可見前揭處罰尚未能收刑罰之效，犯後雖已與被害人
      劉遠明家屬達成和解並賠償損失，然迄未能與被告丙○○
      達成和解賠償損失等情；被告丙○○駕駛車輛亦未注意車
      前狀況及速限規定雖亦有過失，然考量釀致本件車禍之主
      要原因在於被告甲○○超速闖越紅燈之舉，被告丙○○之
      可責程度相對較低，而被告丙○○犯後亦未能與被害人劉
      遠明家屬、被告甲○○達成和解、賠償損失等一切情狀，
      各量處如主文所示之刑，並就被告甲○○部分定其應執行
      之刑、就被告丙○○之部分併諭知易科罰金之折算標準。
三、據上論斷，應依刑事訴訟法第273 條之1 第1 項、第299 條
    第1 項前段，刑法第185 之3 條、第276 條第1 項、第284
    條第1 項前段、第55條、第47條、第41條第1 項前段、第51
    條第5 款，道路交通管理處罰條例第86條第1 項，罰金罰鍰
    提高標準條例第1條前段、第2 條，判決如主文。
本案經檢察官張啟聰到庭執行職務
中    華    民    國    95    年    4    月    28     日
                  交通法庭  法  官  陳  雪  玉
以上正本證明與原本無異。
如不服本判決，應於判決送達後10日內向本院提出上訴狀（應附
繕本），上訴於臺灣高等法院。
                            書記官  戴  育  萍
中    華    民    國    95    年    5     月    3     日
附論罪科刑依據之法條：
中華民國刑法第185條之3
服用毒品、麻醉藥品、酒類或其他相類之物，不能安全駕駛動力
交通工具而駕駛者，處一年以下有期徒刑、拘役或三萬元以下罰
金。
中華民國刑法第276條
(過失致死罪)
因過失致人於死者，處二年以下有期徒刑、拘役或二千元以下罰
金。
從事業務之人，因業務上之過失犯前項之罪者，處五年以下有期
徒刑或拘役，得併科三千元以下罰金。
中華民國刑法第284條
(過失傷害罪)
因過失傷害人者，處六月以下有期徒刑、拘役或五百元以下罰金
，致重傷者，處一年以下有期徒刑、拘役或五百元以下罰金。
從事業務之人，因業務上之過失傷害人者，處一年以下有期徒刑
、拘役或一千元以下罰金，致重傷者，處三年以下有期徒刑、拘
役或二千元以下罰金。


司法院資訊處製作；財團法人民間司法改革基金會備份。
